臺灣臺南地方法院刑事判決　　　　　　　　　　　　　九十三年度交易字第七八號
　　公　訴　人　臺灣臺南地方法院檢察署檢察官
　　被　　　告　甲○○
右列被告因過失傷害案件，經檢察官提起公訴（九十三年度調偵字第五○一號），本
院判決如左：
    主  文
甲○○從事業務之人，因業務上之過失傷害人，處有期徒刑肆月，如易科罰金，以參
佰元折算壹日。
    事  實
一、甲○○考領有職業聯結車駕駛執照，受僱於「祥暉交通有限公司」擔任司機，平
    素以駕駛營業貨運曳引車載運貨物為業，為從事駕駛業務之人。於民國九十三年
    六月二十三日晚上八時三十分許，甲○○駕駛車牌號碼三九七─ＧＭ號營業曳引
    車附掛車牌五九─ＫＲ號半拖車，沿台南市○○○路○段「第三車道（外側車道
    ）」由南向北方向行駛，途經中華西路二段一七八號前時，本應注意汽車超車時
    ，於前行車減速靠邊或以手勢或亮右方向燈表示允讓後，後行車始得超越，並超
    越時應於前車左側保持半公尺以上之間隔超過，而依當時之天候晴、市區道路○
    路面乾燥、無缺陷、亦無障礙物，夜間有照明路段視距良好，並無不能注意之情
    事，詎甲○○應注意、能注意，竟疏於注意超車時應與前車左側保持適當之安全
    距離，適有考領有輕機車駕駛執照之乙○○騎乘車牌號碼ＶＩＬ─○二九號輕機
    車，亦沿台南市○○○路○段「第三車道（外側車道）」由南往北方向騎駛，甲○○所駕駛上開營業曳引車右側車身因而擦撞乙○○所騎乘機車之左側車身，乙○○人車倒地，受有「左手橈骨骨折、臉部瘀挫傷、雙膝、左手、左手肘、左肩
    瘀挫傷」等傷害，並車牌號碼ＶＩＬ─○二九號輕機車車頭因遭該營業曳引車輾
    壓而全毀。車禍事故發生後，甲○○並未停車照料傷者及留置現場等待警方前往
    處理，隨即駕駛該營業曳引車離開現場（涉犯肇事逃逸公共危險罪部分，現另由
    本院以九十三年度交簡字第一四六九號審理中）。嗣有員警丙○○、戊○○駕駛
    巡邏警車行經該路段，因有路人告知巡邏警車前之甲○○所駕駛之營業曳引車在
    後方肇事並逃逸，員警丙○○即記下在前之甲○○所駕駛營業曳引車所附掛半拖
    車之車牌號碼，因而循線查獲。
二、案經乙○○訴請、暨台南市警察局第二分局報請台灣台南地方法院檢察署檢察官
    偵查起訴。
    理  由
一、訊據被告甲○○對於九十三年六月二十三日晚上八時多許，駕駛車牌號碼三九七
    ─ＧＭ號營業曳引車附掛車牌五九─ＫＲ號半拖車，沿台南市○○○路○段由南
    向北方向行駛，並有行經中華西路二段一七八號前等情，固坦認不諱，惟矢口否
    認有何上揭犯行，辯稱：伊車行經中華西路二段時，均係沿第二車道（中間車道
    ）南向北行駛，當時伊車同向前方有一部交通隊警車，而於行駛至中華西路與府
    前一街口時，伊始變換至第三車道（外側車道），並且是在等停紅燈後才超越巡
    邏警車，而於過紅綠燈後伊又換到第二車道行駛，後就往安南區○○路行駛，沿
    路並無其他異狀及事故發生，且告訴人報案時間是晚上八時五十七分，當時伊人
    已在官田了，是本件伊並無擦撞告訴人機車，復伊行經該路段時，後面好像也有
    同樣的砂石車，但在伊前面並沒有看到砂石車。又伊車右後輪外側輪胎面擦痕應
    該是在混凝土場內推土機造成的，另輪面磨痕應為爬坡空轉造成云云。惟查：
  (一)告訴人乙○○於九十三年六月二十三日晚上八時三十分許，騎乘車牌號碼ＶＩＬ
    ─○二九號輕機車，沿台南市○○○路○段「第三車道」由南往北方向騎駛，行
    經中華西路二段一七八號前時，因與他車發生擦撞而人車倒地，受有「左手橈骨
    骨折、臉部瘀挫傷、雙膝、左手、左手肘、左肩瘀挫傷」等傷害，並車牌號碼Ｖ
    ＩＬ─○二九號輕機車車頭亦遭該車輾壓而全毀，此據證人即告訴人乙○○於警
    訊、偵查及本院審理時證述在卷，並證人即員警丙○○於偵查及本院審理時證述
    屬實，且有道路交通事故現場圖、道路交通事故調查報告表(一)、(二)、及現場照片
    五十三張等附卷可稽。而告訴人乙○○確係因本件交通事故，致受有如前述之傷
    害，有財團法人奇美醫院診斷證明書一紙在卷可證。是此部分之事實，堪信為真
    實。
  (二)證人即告訴人乙○○於『九十三年六月二十四日』警訊時證稱：肇事前伊沿中華
    西路二段第三車道南向北行駛至事故地點時，當時在第二車道有一部聯結砂石車
    ，當時伊超過該部砂石車後，突然該部砂石車強行從第二、三車道之間作超車，
    超車時該砂石車右側車身與伊機車左側車身發生撞擊後肇事，伊即人車倒地，該
    部砂石車未停車，就駕車駛離現場，而伊當時沒有記下該車車號，但該車『樣式
    為聯結砂石車』、『後面框式車斗為橘黃色』，其他特徵伊就不知道了等語（本
    院九十三年度交簡字第一四六九號被告公共危險案件之警訊卷第二頁背面）；並
    於本院審理時結證稱：當時伊沿中華西路往安南區方向騎駛，是騎在最外側車道
    上，突然間有卡車從伊左邊過來，就發生擦撞，是撞到伊人車的左邊，因身體的
    左側被撞到，所以人飛出去，而機車就倒地遭卡車輾壓過去，而該肇事卡車的特
    徵，伊只看到『車斗是橘色或橘黃色的』，本件並非伊報案等語。又證人即告訴
    人乙○○係於『九十三年六月二十四日』，即於警訊時指訴「肇事車輛為『聯結
    砂石車』，後面框式車斗為『橘黃色』」，而被告係於之後的『九十三年六月三
    十日』，始前往警局接受訊問，並駕駛車牌號碼三九七─ＧＭ號營業曳引車附掛
    車牌五九─ＫＲ號半拖車至肇事現場採證比對，此有被告之九十三年六月三十日
    警訊筆錄、及現場採證比對照片三十二張在卷足憑（見上開另案警訊卷第一頁及
    第十六頁以下）。是證人即告訴人乙○○確係見肇事車輛特徵為『聯結砂石車，
    後面框式車斗為橘黃色』，而非經警通知被告到案後，所為之附合之詞。證人即
    告訴人乙○○於警訊指訴肇事車輛之特徵及顏色，有相當高的可信力。
  (三)證人即員警丙○○於偵查及本院審理時證述：「當時我服（晚上）七時至九時的
    巡邏勤務，與小隊長戊○○一起服勤務，沿中華西路南向北行駛，因將返回本隊
    隊部，於是撥打右側方向燈，準備變換車道至外側快車道時，原來看到被告砂石
    車在肇事地點前在我後方，到府前一街時，被告所駕駛的砂石車已經切換到我們
    前方」、「在行經肇事地點的時候，該輛砂石車在『外側快車道』，我打方向燈
    也是準備切換到外側快車道，當時見巡邏車之右前方有一部砂石車沿『外側快車
    道』南向北同向行駛，當時見該砂石車於肇事地點『似有壓到東西』，惟因當時
    天色頗暗且道路車流量大，致不及細看，行過肇事地點後，巡邏車順利靠右變換
    車道至『外側快車道』，並於砂石車之車後『同向同車道』往北行駛，並於中華
    西路與府前一街口，過紅燈暫停等候綠燈通行，等候中，有一婦人騎機車至巡邏
    車左側駕駛座旁，告知我們巡邏車前方的砂石車於後方地點行駛時，壓到一輛機
    車很嚴重，婦人走了以後，又有一名女子至右前座駕駛座敲打巡邏車的車窗，告
    知我們說我們前方的砂石車在後方肇事，所以我就將肇事車牌記下，『肇事車牌
    五九─ＫＲ號』，我就繞回肇事現場要搶救傷患，所以我能確定肇事車輛為五九
    ─ＫＲ號，『因為當時就只有該輛砂石車』。二名婦人也如此告知，該二名婦人
    已找不到。後來我們就沿原路要追該部砂石車，但沒有追到」、「二名婦人確實
    是指述我們巡邏車前方的砂石車，而我們的前方也只有甲○○所駕駛的砂石車。
    而且該輛砂石車很新，車斗上的車牌號碼一眼即可辨識」等語。而證人即員警丙○○僅係單純行經該處，與被告及告訴人均不相識，應無誣諂被告或偏袒告訴人
    之理，且當時證人丙○○係駕駛巡邏警車將至所服務之交通隊隊部，而欲自「第
    二車道（中間車道）」變換至「第三車道（外側車道）」時，見被告所駕駛之營
    業曳引車行駛在「第三車道（外側車道）」上，並於中華西路與府前一街等停紅
    燈時，係停在被告營業曳引車『同向同車道』後方，是能記憶被告營業曳引車當
    時之行駛情形，其證詞自堪信屬真實。準此，足認被告駕駛車牌號碼三九七─Ｇ
    Ｍ號營業曳引車附掛車牌五九─ＫＲ號半拖車，沿台南市○○○路○段由南向北
    方向行駛，行經肇事地點時，係沿該路『第三車道（外側車道）』行駛，並於肇
    事地點附近，被告營業曳引車既已超越證人即員警丙○○之巡邏警車，且於中華
    西路與府前一街口等停紅燈時，巡邏警車係在被告營業曳引車『同向同車道』後
    方乙節，應堪認定。從而，被告辯稱：伊車行經中華西路二段時，『均係沿第二
    車道』南向北行駛，當時伊車同向前方有一部交通隊警車，而於『行駛至中華西
    路與府前一街口時，伊始變換至第三車道』，並且是在等停紅燈後才超越巡邏車
    云云，應屬事後避重就輕之詞，不足採信。
  (四)綜據上述事證以觀，即「證人即告訴人乙○○所指訴肇事車輛特徵為『聯結砂石
    車』，後面框式車斗為『橘黃色』，與被告所駕駛之營業曳引車相符」、「證人
    即員警丙○○之證詞」，並參以被告供承：「於九十三年六月二十三日晚上八時
    多許，確有駕駛車牌號碼三九七─ＧＭ號營業曳引車附掛車牌五九─ＫＲ號半拖
    車，沿台南市○○○路○段由南向北方向行駛，並有行經中華西路二段一七八號
    前」、「行經肇事路段時，有欲超越巡邏警車，而有自第二車道變換到第三車道
    之行為」、及「行經該路段時伊車後面好像也有同樣的砂石車，但『在伊前面並
    沒有看到砂石車』等情。據此而論，被告於九十三年六月二十三日晚上八時三十
    分許，駕駛前開營業曳引車，沿台南市○○○路○段『第三車道』由南向北方向
    行駛，途經中華西路二段一七八號前時，欲超越同向在前告訴人之機車時，未與
    前車左側保持適當之安全距離，致所駕駛營業曳引車右側車身擦撞告訴人機車之
    左側車身等情，已堪認定。是被告辯稱上情，應屬事後卸責之詞，不足採信。
  (五)按汽車超車時，於前行車減速靠邊或以手勢或亮右方向燈表示允讓後，後行車始
    得超越。超越時應顯示左方向燈並於前車左側保持半公尺以上之間隔超過。道路
    交通安全規則第一百零一條第五款定有明文。查被告有經合法程序考領駕照，為
    有駕駛經驗之人，對於上開交通安全規則自知之甚稔，為其應注意之事項，而依
    當時狀況，客觀上並無不能注意之情狀，竟疏於注意超車時應與前車左側保持適
    當之安全距離，貿然超越同向在前告訴人所騎乘之機車，致其所駕駛上開營業曳
    引車右側車身擦撞告訴人機車之左側車身，因而肇事，其有過失已甚明顯。而告
    訴人乙○○確因本件車禍而受有前開傷害，已如前述，是被告之過失行為與告訴
    人乙○○之傷害結果間，顯有相當因果關係。綜上所述，本件事證明確，被告上
    開犯行，已堪認定。
二、查被告甲○○係以駕駛營業曳引車載運貨物為業，為從事駕駛業務之人，業據其
    供述在卷，核其所為，係犯刑法第二百八十四條第二項前段之業務過失傷害罪。
    爰審酌被告之品行，未注意相關交通安全之規定，以致肇事，就本件車禍發生應
    負全部之過失責任，告訴人所受傷害，且肇事後不僅未救護傷者，反駕車離去，
    並事後亦不思與告訴人達成民事和解，及犯後仍未坦認犯行等一切情狀，量處如
    主文所示之刑，並諭知易科罰金之折算標準，以資懲儆。
據上論斷，應依刑事訴訟法第二百九十九條第一項前段，刑法第二百八十四條第二項
前段、第四十一條第一項前段，罰金罰鍰提高標準條例第一條前段、第二條，判決如
主文。
本案經檢察官丁○○到庭執行職務。
中      華      民      國      九十四    年      一    月    三十一    日
                                臺灣臺南地方法院交通法庭
                                    審判長法  官  宋明中
                                          法  官  林中如
                                          法  官  洪榮家
右正本證明與原本無異。
如不服本判決，應於判決送達後十日內，向本院提出上訴狀。
                                          書記官  陳志德
中      華民      國      九十四    年      一    月    三十一    日
附錄本案論罪科刑法條全文：
刑法第二百八十四條第二項：
  從事業務之人，因業務上之過失傷害人者，處一年以下有期徒刑、拘役或一千元以
  下罰金，致重傷者，處三年以下有期徒刑、拘役或二千元以下罰金。
